【裁判字號】    94,訴,720
【裁判日期】    950309
【裁判案由】    違反槍砲彈藥刀械管制條例等
【裁判全文】
臺灣臺南地方法院刑事判決               94年度訴字第720號
公  訴  人  臺灣臺南地方法院檢察署檢察官
被      告  丁○○
                      號
                    現另案於台灣台南監獄台南分監執行中
指定辯護人  楊惠雯律師
被      告  丙○○
指定辯護人  本院公設辯護人甲○○
上列被告因違反槍砲彈藥刀械管制條例等案件，經檢察官提起公
訴（94年度偵字第2648號），本院判決如下：
    主  文
丁○○未經許可，製造可發射子彈具有殺傷力之改造手槍，累犯
，處有期徒刑伍年貳月，併科罰金新台幣拾萬元，罰金如易服勞
役，以銀元參佰元即新台幣玖佰元折算壹日，扣案仿BERETTA廠
九二FS型改造手槍壹支（槍枝管制編號0000000000，
含彈匣壹個）沒收；又共同未經許可，持有子彈，累犯，處有期
徒刑陸月，併科罰金新台幣參萬元，罰金如易服勞役，以銀元參
佰元即新台幣玖佰元折算壹日，扣案子彈壹顆沒收；又共同以加
害生命、身體之事，恐嚇他人致生危害於安全，累犯，處有期徒
刑陸月，扣案未具殺傷力白朗寧玩具手槍壹支沒收。應執行有期
徒刑伍年拾月，併科罰金新台幣拾貳萬元，罰金如易服勞役，以
銀元參佰元即新台幣玖佰元折算壹日，扣案仿BERETTA廠九二FS
型改造手槍壹支（槍枝管制編號0000000000，含彈匣
壹個）、子彈壹顆、未具殺傷力白朗寧玩具手槍壹支均沒收。
丙○○共同未經許可，持有可發射子彈具有殺傷力之改造手槍，
處有期徒刑參年貳月，併科罰金新台幣陸萬元，罰金如易服勞役
，以銀元參佰元即新台幣玖佰元折算壹日，扣案仿BERETTA廠九
二FS型改造手槍壹支（槍枝管制編號0000000000，含
彈匣壹個）、子彈壹顆均沒收；又未經許可，持有刀械，處有期
徒刑肆月，扣案扁鑽、十字弓各壹支均沒收；又共同以加害生命
、身體之事，恐嚇他人致生危害於安全，處有期徒刑陸月，扣案
未具殺傷力白朗寧玩具手槍壹支沒收。應執行有期徒刑參年拾月
，併科罰金新台幣陸萬元，罰金如易服勞役，以銀元參佰元即新
台幣玖佰元折算壹日，扣案仿BERETTA廠九二FS型改造手槍壹支
（槍枝管制編號0000000000，含彈匣壹個）、子彈壹
顆、扁鑽、十字弓各壹支、未具殺傷力白朗寧玩具手槍壹支均沒
收。
  事  實
一、丁○○曾於民國九十一年間因違反槍砲彈藥刀械管制條例案
    件，經本院判處有期徒刑四月確定，於九十二年一月二十二
    日執行完畢，仍不知悔改，基於製造槍枝之犯意，於九十三
    年十二月間向丙○○借用其以新台幣（下同）九千元之代價
    ，向槍械模型店購買之仿BERETTA廠九二FS型玩具手槍一支
    ，再於九十四年一月中旬，自行向不知名網站上暱稱「臺南
    阿龍」之男子，以一萬元之代價購得槍枝主要組成零件之土
    造金屬槍管一支，及以每顆四百元之代價購得具殺傷力之子
    彈十二顆，而未經許可持有之，並隨即將上開玩具手槍換裝
    上所購得之土造金屬槍管，而將該玩具手槍組裝成得以發射
    子彈具有殺傷力之槍枝，並未經許可而持有之，嗣曾試射數
    發。嗣將上開改造手槍及試射剩餘子彈一併交予丙○○負責
    保管，而丙○○經丁○○告知後，明知上開玩具手槍業經丁○○改造成可發射子彈具有殺傷力之槍枝，及子彈具有殺傷
    力，仍與丁○○基於共同持有改造手槍及子彈之犯意聯絡，
    將上開槍彈收藏於其臺南縣歸仁鄉○○村○○○街三十九巷
    十三號住處並負責保管，而共同持有上開具殺傷力之槍彈。
    丙○○亦明知未經許可不得持有業經主管機關公告查禁之刀
    械，竟於九十三年八、九月間，自真實姓名年籍不詳綽號「
    榮仔」之男子處，同時取得業經主管機關公告查禁之「十字
    弓」一支及「扁鑽」（雙刃開鋒）一支，並藏放於其上開住
    處，而持有之。
二、又丙○○因懷疑其女友與戊○○有染，即於九十四年一月三
    十一日晚上十時許，夥同具有犯意聯絡之丁○○及另名真實
    姓名年籍不詳綽號「蛋仔」之成年男子，分別持上開改造槍
    彈、白朗寧玩具手槍一支（為丁○○所有，經鑑驗無殺傷力
    ）及另一未扣案無法證明是否具有殺傷力之銀色貝瑞塔手槍
    一支，一同前往戊○○位於臺南縣歸仁鄉○○○路二一五號
    住處與戊○○理論，雙方一言不合，丙○○等人即一起毆打
    戊○○，其間丙○○、丁○○二人並相繼持上開白朗寧玩具
    手槍裝填底火（空包彈），朝戊○○腳膝部射擊二發，均未
    擊中，丙○○復以槍托敲擊戊○○頭部，以為警告，致戊○○受有頭部撕裂傷等傷害（傷害部分未具告訴），並揚稱：
    「不要出門，不然要開槍」等語，丁○○則在一旁以三字經
    大聲喧嘩。又丙○○等人為使戊○○、蘇建彰兄弟畏懼其強
    大火力，隨即由丙○○偕同蘇建彰前往該鄉○○○路○段一
    八三巷果園旁鐵路平交道，持上開改造手槍及子彈，對設置
    於平交道上之警示標誌鐵板射擊數發，子彈並貫穿鐵板，而
    以此加害生命、身體之方式恐嚇戊○○，蘇建彰，令戊○○
    、蘇建彰二人心生畏懼，致生危害於安全。嗣為警據報於九
    十四年二月十五日，持本院核發之搜索票，搜索上開丙○○
    住處，扣得上開仿BERETTA廠九二FS型改造手槍一支（槍枝
    管制編號0000000000，含彈匣一個）、子彈二顆
    （經鑑驗試射一顆）、十字弓一支、扁鑽一支及半成品子彈
    六顆、彈頭三顆、塑膠底火十二片、紙底火九十三粒、小鋼
    鐵珠四百六十顆等物，丙○○即供稱上開槍枝係由丁○○改
    造，且另有一支玩具手槍在丁○○處，適逢丁○○到場，經
    取得其同意後前往其位於臺南縣歸仁鄉○○村○○○街二二
    二巷十三號住處進行搜索，而扣得上開白朗寧手槍一支及彈
    殼一個、底火二個，始知悉上情。
三、案經臺南縣警察局永康分局報告臺灣臺南地方法院檢察署檢
    察官偵查起訴。
    理  由
一、上開事實，業據被告丁○○、丙○○於警詢、偵查及本院審
    理時均坦承不諱，核與證人即被害人戊○○、蘇建彰於偵查
    中證述情節相符，此外並有鐵路平交道之警示標誌鐵板照片
    二張附卷可稽，亦有扣案上開仿BERETTA廠九二FS型改造手
    槍一支（槍枝管制編號0000000000，含彈匣一個
    ）、白朗寧手槍一支、子彈二顆、十字弓一支、扁鑽一支等
    物可證，而上開扣案物品經鑑驗結果為：「一、送鑑貝瑞塔
    九二改造手槍一支（槍枝管制編號0000000000）
    ，認係由仿BERETTA廠九二FS型半自動手槍製造之玩具手槍
    換裝造金屬槍管改造而成之改造手槍，機械性能良好，可擊
    發適用子彈，認具殺傷力。二、送鑑玩具白朗寧手槍一支（
    槍枝管制編號0000000000），認係仿COLT廠CALI
    BER點二五型半自動手槍外型製造之玩具手槍，經檢視，其
    槍管內具阻鐵，無法供發射彈丸使用，認不具殺傷力。三、
    送鑑改造子彈（成品）二顆，認均係土造子彈（具直徑八點
    九MM金屬彈頭），經取樣一顆試射，可擊發，認具殺傷力。
    」、「鑑驗十字弓一支、扁鑽一支均符合『刀械鑑驗及許可
    作業規範』暨重點提要所管制之刀械要件，係屬槍砲彈藥刀
    械管制條例所列管之刀械。」，分別有內政部警政署刑事警
    察局九十四年三月十七日刑鑑字第○九四○○三二三三七號
    槍彈鑑定書、臺南縣警察局九十四年三月九日南縣警保字第
    ○九四○○二九三二三號函各一份在卷可考。而被告二人夥
    同綽號「蛋仔」之男子，分別持客觀上對人之生命、身體、
    安全具有危險性之上開改造槍彈、白朗寧玩具手槍一支及未
    扣案之銀色貝瑞塔手槍一支，一同前往戊○○住處，毆打戊○○，並相繼持上開白朗寧玩具手槍裝填底火（空包彈），
    朝戊○○腳膝部射擊二發（均未擊中），復以槍托敲擊戊○○頭部，並揚稱：「不要出門，不然要開槍」等語，及以三
    字經大聲喧嘩，嗣又以持上開改造槍彈，擊發射穿標誌鐵板
    之威嚇方式，向戊○○、蘇建彰展示其有強大火力等行為，
    均足以令戊○○、蘇建彰心生畏懼，致生危害於生命、身體
    安全無疑。綜上，被告二人自白核與事實相符，事證明確，
    渠犯行應足認定。
二、另被告丁○○辯稱：其製造手槍之犯行於警員發覺前，即向
    警方自首，應符合減刑之規定云云。惟查，被告丙○○於本
    院九十五年二月二十三日審理時供稱：警員在伊住處搜到上
    開改造手槍時，就向警員表示該槍業經改造，且係由丁○○
    改造等語（見本院該日審判筆錄第十三頁）；而被告丁○○
    亦於本院九十四年九月二十日準備程序時供稱：其係到派出
    所後才自白改造手槍等情（見該日訊問筆錄第四頁），顯見
    警方於被告丙○○住處進行搜索時，即獲悉被告丁○○改造
    手槍後，嗣被告丁○○再予自白犯行至為灼然，故被告丁○○所為改造手槍之自白，即不符自首要件。
三、按槍砲彈藥刀械管制條例於九十四年一月二十六日經總統以
    華總一義字第０九四０００一０一０一號令修正公布，同年
    一月二十八日起生效施行。其中第十一條第一項關於未經許
    可，製造、販賣或運輸第四條第一項第一款所稱其他可發射
    金屬或子彈具有殺傷力之各式槍砲者，處五年以上有期徒刑
    ，併科新臺幣一千萬元以下罰金；及同法第四項關於未經許
    可持有、寄藏、或意圖販賣而陳列第四條第一項第一款所定
    其他可發射金屬或子彈具有殺傷力之各式槍砲者，處一年以
    上七年以下有期徒刑，併科新臺幣七百萬元以下罰金，修正
    後本條刪除，其相關規定移至第八條第一項及第四項，刑度
    分別變更為處無期徒刑或五年以上有期徒刑，併科新臺幣一
    千萬元以下罰金；處三年以上十年以下有期徒刑，併科新臺
    幣七百萬元以下罰金。被告丁○○製造槍枝之行為後法律有
    變更，茲比較其行為時及裁判時法適用之結果，以修正前之
    槍砲彈藥刀械管制條例較有利於行為人，依刑法第二條第一
    項但書規定，應適用較有利於被告之舊法即九十四年一月二
    十六日修正前之槍砲彈藥刀械管制條例第十一條第一項之規
    定處斷。又按未經許可，持有槍枝罪，其持有之繼續為行為
    之繼續，而非狀態之繼續，亦即一經未經許可而持有槍枝，
    該罪雖告成立，但其完結，須繼續至持有行為終了之時為止
    ，查槍砲彈藥刀械管制條例於九十四年一月二十八日起生效
    施行，亦同時修正未經許可持有改造手槍之處罰規定，而因
    被告二人之持有行為終了時間（亦即為警查獲時），即為新
    法施行後之九十四年二月十五日，自應依修正後新法處斷，
    而無新舊法比較之問題。至於被告二人被訴違反槍砲彈藥刀
    械管制條例第十二條第四項，及被告丙○○被訴違反同條例
    第十四條第三項、被告丁○○涉犯同條例第十三條第四項部
    分，則未於此次修正之列，無新舊法比較之問題，當然適用
    裁判時之法律，併敘明之。
四、核被告丁○○所為，係犯修正前之槍砲彈藥刀械管制條例第
    十一條第一項之未經許可製造可發射子彈具有殺傷力之改造
    手槍罪、槍砲彈藥刀械管制條例第十二條第四項之未經許可
    持有子彈罪、同條例第十三條第四項未經許可持有槍枝主要
    零件罪、刑法第三百零五條之恐嚇危害安全罪。另查扁鑽係
    槍砲彈藥刀械管制條例第四條第三款所明定之管制刀械，又
    十字弓亦業經內政部於八十一年八月十日以八一臺內警字第
    八一八二二八一號公告列為槍砲彈藥刀械管制條例第四條第
    三款所查禁之刀械，未經許可均不得無故持有。故被告丙○○所為，係犯槍砲彈藥刀械管制條例第八條第四項之未經許
    可持有改造手槍罪、同條例第十二條第四項之未經許可持有
    子彈罪、同條例第十四條第三項之未經許可持有刀械罪、刑
    法第三百零五條之恐嚇危害安全罪。查本院審理結果，被告
    丙○○製造槍枝部分本院認犯罪不成立（詳如後述），僅該
    當未經許可「持有」具殺傷力改造槍彈罪，按犯罪是否已起
    訴，應以起訴書之記載為準，起訴書犯罪事實欄已載明被告
    丙○○持有改造手槍、子彈之犯行，再參以未經許可製造、
    持有兩行為之犯罪性質，其未經許可製造槍彈行為係高度行
    為，而未經許可繼續持有槍彈行為係低度行為，其持有行為
    應為製造行為所吸收（最高法院九十年度台上字第二五七九
    號判決參照），故製造部分雖不成罪，其與持有部分仍有吸
    收關係之裁判上一罪關係，本院仍得就較輕之持有部分依法
    審理；又按檢察官就犯罪事實一部起訴者，其效力及於全部
    ，刑事訟訴法第二百六十七條定有明文，被告丁○○所犯未
    經許可持有槍枝主要零件（槍管部分）之事實，與起訴之製
    造改造手槍之事實，有方法結果之牽連關係之裁判上一罪關
    係，本院自亦應併予審理，附此敘明。被告二人就未經許可
    持有槍、彈及恐嚇犯行，與綽號「蛋仔」之成年男子彼此間
    ，有犯意聯絡及行為分擔，均為共同正犯。被告丁○○製造
    改造手槍後非法持有之低度行為，為製造之高度行為所吸收
    ，不另論罪；扣案之彈匣一個為上揭改造手槍之構成部分，
    並非單獨存在，亦不另論其未經許可持有槍彈之主要組成零
    件罪。被告丁○○所犯製造改造手槍及未經許可持有槍枝主
    要零件（槍管部分）二罪間，有方法結果之牽連關係，應依
    牽連犯之規定從一重製造改造手槍罪。被告二人二次恐嚇犯
    行，係於密切接近之時地實施，侵害同一之法益，屬接續犯
    ，係單純一罪，惟同時恐嚇戊○○、蘇建彰，係以一行為，
    觸犯數罪名，為同種想像競合犯，依刑法第五十五條規定，
    僅論以恐嚇危害安全一罪。另被告丙○○以一行為同時持有
    扁鑽、十字弓，係以一行為觸犯數罪名，亦為想像競合犯，
    應從一重未經許可無故持有刀械罪論處；又其同時以一持有
    行為，犯未經許可持有槍、彈罪，係以一行為觸犯數罪名，
    亦為想像競合犯，應從一重未經許可持有改造手槍罪論處，
    而該罪與上揭未經許可持有刀械罪、恐嚇三罪間，犯意各別
    ，構成要件不同，應分論併罰。被告丁○○所犯上開製造改
    造手槍、未經許可持有子彈、恐嚇三罪間，罪名互異，行為
    亦殊，亦應分論併罰。再者，被告丁○○有如事實欄所述之
    科刑及執行紀錄，有臺灣高等法院被告前案記錄表在卷可稽
    ，其於有期徒刑之執行完畢後，五年以內再犯本件有期徒刑
    以上之罪，為累犯，應依刑法第四十七條規定加重其刑。爰
    審酌被告二人犯後坦承犯行，態度尚稱良好，惟被告丁○○
    無故改造手槍，並與被告丙○○共同持有槍彈，被告丙○○
    並持有經公告查禁之扁鑽、十字弓，且二人僅因細故即攜械
    尋釁，開槍示威，危害社會治安不輕等一切情狀，分別量處
    如主文所示之刑，罰金部分併諭知易服勞役之折算標準，併
    依法定其應執行刑，以資懲儆。另扣案上揭具殺傷力仿BERE
    TTA廠九二FS型改造手槍一支（槍枝管制編號000000
    0000，含彈匣一個）、具殺傷力之子彈一顆、扁鑽一支
    及十字弓一支，均為違禁物，依刑法第三十八條第一項第一
    款之規定宣告沒收。扣案白朗寧玩具手槍一支係被告丁○○
    所有，且係供共同犯罪所用之物，業據被告二人供承在卷，
    依刑法第三十八條第一項第二款之規定宣告沒收。至於鑑驗
    時經鑑定機關試射擊發之扣案改造子彈一顆，其擊發後所遺
    留之彈殼已不具殺傷力，有前揭內政部警政署刑事警察局鑑
    驗通知書可佐，另被告丁○○購買十二顆子彈後擊發其中之
    十顆子彈，亦已非屬違禁物，再者，警方搜索時所扣得之半
    成品子彈六顆、彈頭三顆、塑膠底火十二片、紙底火九十三
    粒、小鋼鐵珠四百六十顆及彈殼一個、底火二個等物，均非
    屬違禁物，亦無證據足資證明係供犯罪所用或犯罪預備之物
    或因犯罪所得之物，均不予宣告沒收。又未扣案銀色貝瑞塔
    手槍一支，雖係被告二人共同犯恐嚇罪所用，惟是否具殺傷
    力因未鑑驗並不明，尚非屬違禁物，為免執行困難，亦不予
    宣告沒收，附此敘明。
四、
（一）公訴意旨另略以：被告丙○○與丁○○共同改造上揭手槍
      ，因認被告丙○○涉亦涉犯修正前槍砲彈藥刀械管制條例
      第十一條第一項未經許可製造手槍罪嫌。
（二）公訴人被告丙○○涉犯上揭犯行，以其自白為為主要論據
      。
（三）按犯罪事實應依證據認定之，無證據不得認定犯罪事實；
      又不能證明被告犯罪者，應諭知無罪之判決，刑事訴訟法
      第一百五十四條第二項、第三百零一條第一項分別定有明
      文。次按被告自白不得作為有罪判決唯一證據，仍應調查
      其他必要證據，以察其是否與事實相符，刑事訴訟法第一
      百五十六條第二項定有明文。又犯罪事實之證明，不論係
      直接證據或間接證據，須於一般人均不致有所懷疑，而得
      確信其為真實程度，始得據為有罪認定，倘其證明尚未達
      於此程度，而仍有合理懷疑存在時，本諸無罪推定原則，
      自應為被告無罪判決，故對於被告自白，亦須達於無合理
      懷疑程度，非只增強自白可信性為已足，仍須具備構成犯
      罪要件事實之獨立證據，亦即除自白外，仍應有足可證明
      犯罪之必要證據，因此無被告自白案件，固應調查必要證
      據，即已有被告自白案件，亦須調查其他必要證據，以察
      其是否與事實相符（最高法院九十一年台上字第七四九六
      號判決參照）。
（四）訊據被告丙○○固坦承上揭仿BERETTA廠九二FS型半自動
      玩具手槍係其所購並交給丁○○，嗣丁○○改造後再交其
      持有之事實，惟堅詞否認有何改造手槍之犯行，辯稱：伊
      不知丁○○要改造手槍，僅係要他幫伊修理等語。經查：
（１）被告丙○○於九十四年三月八日偵查中供稱伊負責買槍，
      由丁○○改造等語（見偵查卷第二十頁），惟與其於警詢
      、九十四年二月十六日偵查中及九十五年二月二十三日本
      院審理時均供稱係上揭玩具槍故障，請丁○○送修，才交
      予丁○○，直至丁○○將該槍交還時，才知該槍業經丁○○改造等情（見警卷第五頁、偵查卷第九頁及本院九十五
      年二月二十三日審判筆錄第十二頁），被告丙○○前後供
      述不一，是否能認其於九十四年三月八日於偵查中之自白
      ，確與事實相符，尚非無疑。
（２）被告丁○○於偵查時並未曾供稱上開改造手槍係與被告丙○○共同改造，及如何分工等情，其於本院九十五年二月
      二十三日審理中亦供稱：向丙○○借用該玩具手槍時，並
      未告知作何用，而上網買土造金屬槍管至換裝過程，均未
      告訴丙○○，係於換裝完成後，將上開改造手槍寄放丙○○住處時，才告知改造之事等語（見本院該日審判筆錄第
      五至八頁），從而，上開改造手槍係由被告丁○○改造，
      被告丙○○並未參與或指示改造甚明。此外，復查無其他
      積極證據足資證明被告丙○○確有改造手槍之犯行，被告
      丙○○被訴改造上揭手槍之犯行，應屬無法證明，惟依公
      訴意旨此部分事實與上揭論罪科刑部分之事實，有吸收關
      係之裁判上一罪關係，爰不另為無罪諭知，併此敘明。
據上論斷，應依刑事訴訟法第二百九十九條第一項前段，修正前
槍砲刀械管制條例第十一條第一項，槍砲彈藥刀械管制條例第八
條第四項、第十二條第四項、第十三條第四項、第十四條第三項
，刑法第十一條前段、第二條第一項、第二十八條、第三百零五
條、第五十五條、第四十七條、第三十八條第一項第一款、第二
款、第四十二條第二項前段、第五十一條第五款、第七款，罰金
罰鍰提高標準條例第一條前段、第二條，判決如主文。
本案經檢察官乙○○到庭執行職務。
中    華    民    國    95    年    3     月    9     日
              刑事第三庭    審判長法  官 陳振謙
                                  法  官 王慧娟
                                  法  官 曾盈靜
以上正本證明與原本無異。
如不服本判決，應於判決送達後10日內，向本院提出上訴狀。
                                  書記官  曾盈靜
中    華    民    國    95    年    3     月    9     日
附錄法條：
槍砲彈藥刀械管制條例第十一條第一項
未經許可，製造、販賣或運輸第四條第一項第一款所稱其他可發
射金屬或子彈具有殺傷力之各式槍砲者，處五年以上有期徒刑，
併科新台幣一千萬元以下罰金。
槍砲彈藥刀械管制條例第十二條第四項
未經許可，持有、寄藏或意圖販賣而陳列子彈者，處五年以下有
期徒刑，併科新台幣三百萬元以下罰金。
槍砲彈藥刀械管制條例第十四條第三項
未經許可，持有或意圖販賣而陳列刀械者，處一年以下有期徒刑
、拘役或新台幣五十萬元以下罰金。
中華民國刑法第305條
以加害生命、身體、自由、名譽、財產之事，恐嚇他人致生危害
於安全者，處2 年以下有期徒刑、拘役或300元以下罰金。


司法院資訊處製作；財團法人民間司法改革基金會備份。
